臺灣高雄地方法院刑事判決　　　　　　　99年度易字第2246號
公　訴　人　臺灣高雄地方法院檢察署檢察官
被　　　告　黃文貞
　　　　　　陳文起訴書誤載.
上列被告因竊盜案件，經檢察官提起公訴（99年度偵字第24486號）
，本院判決如下：
    主  文
黃文貞犯攜帶兇器竊盜罪，累犯，處有期徒刑拾月，扣案之螺絲
起子壹把沒收。
陳文無罪。
    事  實
一、黃文貞前因公共危險案件，經本院以97年度審交簡字第3862
    號判處有期徒刑2 月確定，於民國98年12月2 日執行完畢。
    詎猶不知悔改，竟意圖為自己不法所有，於99年7 月16日20
    時至17日上午6 時許前某時，在高雄市○○區○○街42號前
    ，以其所有客觀上足以危害人之生命、身體安全可供兇器使
    用之螺絲起子1 支，竊取洪武恭所有車牌號碼Z7-4932 號自
    用小貨車（下稱該小貨車）後，將該車停放在高雄市○○區
    ○○里○○路133 巷26號之「先鋒廟」停車場，復於同年月
    22日晚間，商請陳文至先鋒廟幫忙駕駛該小貨車（起訴書
    所載陳文涉及共同竊盜之部分，詳如無罪部分）。嗣於99
    年7 月23日1 時41分許，陳文駕駛該車搭載黃文貞途經高
    雄縣林園區○○路與過溝一巷口，因形跡可疑為警攔檢而查
    獲，並扣得竊取該小貨車所使用之螺絲起子1 支，始查知上
    情。
二、案經高雄市政府警察局林園分局移請臺灣高雄地方法院檢察
    署檢察官偵查起訴。
    理  由
壹、證據能力
    按被告以外之人於審判外之陳述，雖不符刑事訴訟法第159
    條之1 至第159 條之4 之規定，而經當事人於審判程序同意
    作為證據，法院審酌該言詞陳述或書面陳述作成時之情況，
    認為適當者，亦得為證據。當事人、代理人或辯護人於法院
    調查證據時，知有第159 條第1 項不得為證據之情形，而未
    於言詞辯論終結前聲明異議者，視為有前項之同意，同法第
    159 條之5 第1 、2 項分別定有明文。本判決所引用之傳聞
    證據，當事人及辯護人迄未於本案言詞辯論終結前聲明異議
    ，依前開法條之規定，視為當事人已同意援引作為證據，且
    經本院審酌該等言詞陳述或書面陳述作成時之情況及證據取
    得過程等節，認為適當，可以作為認定事實之依據。
貳、有罪部分
一、訊據被告黃文貞固坦承持螺絲起子竊取該小貨車之事實，惟
    辯稱：該車係伊於99年7 月23日在先鋒廟所竊取云云。然查
    ：
  (一)證人洪武恭於警詢及本院審理中證稱：伊所有該小貨車乃為
    99年7月16日20時許停放在高雄市○○區○○街42號前，隔
    日上午6 時發現該小貨車失竊，隨即向警方報案等語（見偵
    卷第18頁、本院卷第32、44頁），復有高雄市政府警察局車
    輛協尋電腦輸入單、高雄市政府警察局小港分局高松派出所
    受理各類案件記錄表、發生竊盜案件記錄表、行車執照影本
    各1 紙在卷可佐（見偵卷第46至51頁），經核與證人所證相
    符，足認該小貨車係於上開時、地失竊之事實，堪予認定。
  (二)次查，被告黃文貞於於99年7月22日晚間聯繫陳文表示欲
    跟朋友借車載鐵，請陳文幫忙開車，隨即駕駛與朋友商借
    之自小客車搭載陳文前往高雄市○○區○○里○○路133
    巷26號之「先鋒廟」停車場，持其所有之螺絲起子發動該小
    貨車後，交由陳文駕駛，被告黃文貞則將原駕駛之自小客
    車返還，嗣於99年7月23日1時41分許，陳文駕駛該車搭載
    被告黃文貞途經高雄市○○區○○路與過溝一巷口，經警攔
    檢而查獲之事實，業經被告黃文貞供認不諱（見本院卷第37
    頁），核與證人即同案被告陳文於警詢、偵訊及本院審理
    時陳稱：被告黃文貞開車來載我，說借到一部自小貨車，要
    我幫他開車，後來就載我到先鋒廟停車場，自行將該小貨車
    發動，後來該小貨車中途熄火時，黃文貞就交給我扣案之螺
    絲起子表示只要用尖尖的就可以開該小貨車等語，互核一致
    （見偵卷第16、48、85頁），並有高雄市政府警察局林園分
    局執行拘提逮捕告知本人通知書、查獲現場照片2 張（見偵
    卷第22、32頁）附卷可參，另有螺絲起子1 把扣案可佐，亦
    堪認定。
  (三)被告黃文貞雖辯稱，該小貨車是葉明長於小港竊取，復為其
    為99年7 月23日凌晨在先鋒廟以自用鑰匙及螺絲起子所竊取
    云云。然查，99年7 月22日晚間係被告黃文貞主動聯絡搭載
    被告陳文前往先鋒廟，抵達該廟停車場即開啟該小貨車，
    已如前述，另觀諸被告黃文貞供陳：該車鑰匙孔已經撬開壞
    掉，隨便用鑰匙可以開，後來以螺絲起子發動等語（見本院
    卷第35頁），足見被告黃文貞於至先鋒廟前已詳盡了解該小
    貨車停放位置、外觀、車門及發動狀況等細節，並以事先備
    妥之螺絲起子發動該小貨車，倘非被告黃文貞事前所竊，何
    以知悉該小貨車停放之位置，鎖孔已遭破壞，需以螺絲起子
    開啟，並事前備有該工具？又被告黃文貞雖辯稱99年7 月23
    日當天，係先以自備鑰匙發動該小貨車，熄火後才再以螺絲
    起子發動云云，倘如其所述，則於該小貨車熄火時，何以未
    持自備鑰匙再次發動？並於取車時，先行自備螺絲起子？可
    認當日被告黃文貞並無持自備鑰匙，而係以螺絲起子發動該
    小貨車無誤。由上可知，被告黃文貞前已曾持螺絲起子竊取
    該小貨車，方知需以螺絲起子發動該車至為灼然。再者，被
    告黃文貞雖曾辯稱：該車係向葉明長所借，該車為葉明長去
    小港偷的為贓車云云，然經證人葉明長於本院審理中結證：
    伊並無駕照，無借任何車輛予被告黃文貞等語（見本院卷第
    80 頁 ），與被告黃文貞所辯不符，且苟非黃文貞所竊，又
    如何得知該車係於小港失竊？另佐以被告黃文貞迭於警詢、
    偵查及本院準備程序中，均未提及該車係向朋友商借乙事，
    堪認被告黃文貞所辯該小貨車為葉明長竊取後所借，乃臨訟
    卸責之詞，難以採信。基此，該小貨車應為被告黃文貞於99
    年7 月16日20時至17日上午6 時間某時，在高雄市○○區○
    ○街42號前所竊取，應堪認定。從而，本案事證已臻明確，
    被告黃文貞犯行洵堪認定，自應依法論科。
二、論罪科刑：
  (一)按刑法第321 條第1 項第3 款之攜帶兇器竊盜罪，係以行
    為人攜帶兇器竊盜為其加重條件，此所謂兇器，其種類並無
    限制，凡客觀上足對人之生命、身體安全構成威脅，具有危
    險性之兇器均屬之，且祇須行竊時攜帶此種具有危險性之兇
    器為已足，並不以攜帶之初有行兇之意圖為必要。最高法院
    79年台上字第5253號判例意旨可資參照。查被告所使用扣案
    之螺絲起子，是質硬型尖之金屬製品，此有相片一紙在卷可
    查，若持以戳刺人身，客觀上自足以對人之身體生命構成危
    險，自堪認定為兇器。
  (二)被告黃文貞行為後，刑法第321條第1項已於100年1月26日修
    正公布，並於100年1月28日生效。修正前規定為「犯竊盜罪
    而有左列情形之一者，處6月以上、5年以下有期徒刑：一於
    夜間侵入住宅或有人居住之建築物、船艦或隱匿其內而犯之
    者。二毀越門扇、牆垣或其他安全設備而犯之者。三攜帶兇
    器而犯之者。四結夥三人以上而犯之者。五乘火災、水災或
    其他災害之際而犯之者。六在車站或埠頭而犯之者。」，修
    正後則規定「犯竊盜罪而有下列情形之一者，處六月以上、
    五年以下有期徒刑，得併科新臺幣十萬元以下罰金：一侵入
    住宅或有人居住之建築物、船艦或隱匿其內而犯之者。二毀
    越門扇、牆垣或其他安全設備而犯之者。三攜帶兇器而犯之
    者。四結夥三人以上而犯之者。五乘火災、水災或其他災害
    之際而犯之者。六在車站、埠頭、航空站或其他供水、陸、
    空公眾運輸之舟、車、航空機內而犯之者。」，經比較上開
    修正前後條文之規定，可知攜帶兇器竊盜之法定本刑，修正
    後增加得併科新臺幣10萬元以下之罰金刑，故顯以修正前之
    規定較有利於被告黃文貞，自應依修正後刑法第2條第1項規
    定，適用行為時即修正前刑法第321條第1項之規定。
  (三)故核被告黃文貞所為，係犯修正前刑法第321條第1項第3款
    之攜帶兇器竊盜罪。被告有如事實欄所載徒刑執行完畢之前
    科紀錄，有卷附臺灣高等法院被告前案紀錄表可按，其受有
    期徒刑之執行完畢，5年內故意再犯本件為有期徒刑以上之
    竊盜罪，為累犯，應依刑法第47條第1項之規定加重其刑。
    爰審酌被告黃文貞四肢健全，具有完全謀生能力，不思正當
    努力工作營生，竟圖不勞而獲，而持螺絲起子犯案，嚴重影
    響社會民眾對治安良窳之觀感，惡性非輕，又其，除有事實
    欄所載之前科外，復有多次竊盜前科，有前開前案紀錄表可
    稽；且迭於警詢、偵查及本院審理中，數度翻異前詞，甚將
    己所犯之罪行，推諉予不相干之人，難認其具有悔意等一切
    情狀，量處如主文所示之刑，以資懲儆。又扣案之螺絲起子
    ，係被告所有供本案犯罪所用之物，業據其陳明在卷（見本
    院卷第88頁），應依刑法第38條第1 項第2 款之規定宣告沒
    收。
、無罪部分
一、公訴意旨另以：被告陳文與黃文貞共同基於竊盜犯意之聯
    絡，於99年7 月17日上午6 時許前某時，在高雄市○○區○
    ○街42號前由黃文貞在外把風，並將足供作為凶器使用之螺
    絲起子1 支交予被告陳文，再由被告陳文持以發動車輛
    電門鎖之方式，共同竊取該小貨車，因認被告陳文與黃文
    貞共犯刑法第321 條第1 項第3 款攜帶兇器竊盜罪。
二、按犯罪事實應依證據認定之，無證據不得認定犯罪事實，刑
    事訴訟法第154條第2項定有明文。又刑事訴訟上證明之資料
    ，無論其為直接或間接證據，均須達於通常一般之人均不致
    有所懷疑，而得確信其為真實之程度，始得據為有罪之認定
    ，若關於被告是否犯罪之證明未能達此程度，而有合理懷疑
    之存在，致使無從形成有罪之確信，根據「罪證有疑，利於
    被告」之證據法則，即不得遽為不利被告之認定，最高法院
    76年度台上字第4986號判例可資參照；又按刑事訴訟法第16
    1條第1項規定：檢察官就被告犯罪事實，應負舉證責任，並
    指出證明之方法。因此，檢察官對於起訴之犯罪事實，應負
    提出證據及說服之實質舉證責任。倘其所提出之證據，不足
    為被告有罪之積極證明，或其指出證明之方法，無從說服法
    院以形成被告有罪之心證，基於無罪推定之原則，自應為被
    告無罪判決之諭知，最高法院92年台上字第128號判例意旨
    可參照。
三、公訴意旨認被告陳文與被告黃文貞共犯竊盜罪，無非係以
    (1)被告黃文貞於警詢及偵查中證述該小貨車為被告陳文持
    螺絲起子所竊取；(2)被告陳文坦承查獲時以螺絲起子駕駛
    該小貨車；(3)證人洪武恭之證述，為其主要論據。訊據被告
    陳文堅詞否認有何與被告黃文貞共同竊取該小貨車之行為
    ，辯稱：當天晚上是被告黃文貞打電話給我，表示要載鐵，
    已向朋友借小貨車，請我幫忙去開，便載我到先鋒廟，並自
    行發動該小貨車，待中途該小貨車熄火時，被告黃文貞再拿
    螺絲起子發動，並告訴我用尖尖的東西就可以開了等語。
四、經查：
  (一)被告黃文貞於99年7月22日晚間聯繫被告陳文載表示跟朋友
    借車載鐵，請其幫忙開車後，被告黃文貞隨即駕駛與朋友商
    借之自小客車搭載陳文前往高雄市○○區○○里○○路
    133巷26號之「先鋒廟」停車場，即持所有之螺絲起子發動
    停放於該處之該小貨車，交由陳文駕駛，被告黃文貞則將
    原駕駛之自小客車返還，嗣於99年7月23日1時41分許，陳文
    駕駛該車搭載被告黃文貞途經高雄市○○區○○路與過溝
    一巷口，經警攔檢而查獲之事實，業已認定如前（見上開有
    罪部分一(二)所述），則檢察官起訴被告陳文係於於99 年7
    月16日20時至17日6時間某時，與被告黃文貞前往高雄市○
    ○區○○街42號前駕駛該小貨車乙節，已難憑採。
  (二)被告黃文貞雖於警詢及偵查中證稱：是我載被告陳文去的
    ，是被告陳文拿螺絲起子去開的，當時是查獲前1、2天發
    現這台車停在路邊很久沒人在開，因為陳文之前說要跟人
    家借車，我就跟他說那邊有輛車可以跟他借，所以他就跟我
    借螺絲起子自己去偷車，我在外面等，陳文開車出來我即
    坐上該車云云（見偵卷第13、46頁），然其復對警詢問何以
    陳述與被告陳文所述不同，或於檢察官訊問偷車理由時，
    即以：當時是陳文開車的，被查獲當然是陳文承擔，從
    頭到尾是陳文開車等語（見偵卷第13頁）搪塞，則被告黃
    文貞是否為脫免罪責，而為對於被告陳文不利之證述，已
    非無疑。況被告黃文貞於本院審理中證稱：該小貨車是停放
    在林園一座廟旁邊，是我打電話給被告陳文說要去跟朋友
    借車，我就開車去接他，到了停放地點後，我就用自備鑰匙
    發動該小貨車引擎，後來熄火後，我又用螺絲起子發動該自
    小貨車，當時我跟陳文出去時就有跟他說不管誰開車，出
    事都是開車的人扛下來，才會於偵查中說這台車是陳文去
    偷的等語（見本院卷第37頁），雖與其前開所證迥然有異，
    惟始終坦認依其認知，駕駛該小貨車之人，應承擔全部罪責
    乙情，益可見被告黃文貞係為規避刑責，方於警詢及偵訊供
    稱該小貨車為被告陳文所竊取；另參以前開有罪部分一(一)
    、(三)所述，該小貨車於99年7 月16日20時至17日上6 時許前
    某時，在高雄市○○區○○街42號前失竊後，被告黃文貞主
    導搭載被告陳文前往先鋒廟駕駛該小貨車，並由被告黃文
    貞持自備之鑰匙及螺絲起子發動再交由被告陳文駕駛，並
    於前往先鋒廟前就該小貨車車況、停放位置、需以螺絲起子
    發動等情況詳盡知悉，堪認應為被告黃文貞於斯時所竊取等
    情，故被告黃文貞於警詢及偵訊所證，與事證不合，難以作
    為對於被告陳文不利之認定。
  (三)基此，被告黃文貞業已於99年7月16日20時後至17日6時許間
    某時，竊取該小貨車得手而既遂，則被告陳文於99年7 月
    23日受被告黃文貞所託，駕駛該小貨車，自難以竊盜罪相繩
    ，此外，公訴人並未提出積極證據及證明方法，可資證明被
    告陳文有何共同竊取該小貨車之犯意聯絡及行為分擔之事
    實，難僅以查獲當時，係由被告陳文駕駛該小貨車，推論
    被告陳文有與被告黃文貞共同竊盜之犯行。
五、綜上所述，本件檢察官所為之舉證，尚不足證明被告陳文
    與被告黃文貞共同犯攜帶兇器竊盜之犯行，又本院復查無其
    他積極證據足資證明被告陳文確有前開犯行，揆諸前揭法
    條及判例意旨，自應對被告陳文為有利之認定，不能證明
    被告陳文犯罪，依法自應為無罪之諭知。至被告陳文駕
    駛被告黃文貞所竊取之該小貨車之行為，是否另涉及贓物罪
    責，應由檢察官另行偵查，本院尚難併予審究，併此敘明。
據上論斷，應依刑事訴訟法第299 條第1 項前段、第301 條第1
項，刑法第2 條第1 項前段，修正前刑法第321 條第1 項第3 款
，刑法第47條第1 項、第38條第1 項第2 款，判決如主文。
本案經檢察官鄭靜筠到庭執行職務。
中    華    民    國   100    年    4     月    8    日
                  刑事第十一庭  法  官  鄭  瑋
以上正本證明與原本無異。
如不服本判決，應於判決送達後10日內，向本院提出上訴狀。
中    華    民    國   100    年    4     月    11    日
                                書記官  蔡佩珊
附錄論罪科刑法條
修正前中華民國刑法第321條
（加重竊盜罪）
犯竊盜罪而有左列情形之一者，處六月以上、五年以下有期徒刑：
一、於夜間侵入住宅或有人居住之建築物、船艦或隱匿其內而犯之者。
二、毀越門扇、牆垣或其他安全設備而犯之者。
三、攜帶兇器而犯之者。
四、結夥三人以上而犯之者。
五、乘火災、水災或其他災害之際而犯之者。
六、在車站或埠頭而犯之者。
前項之未遂犯罰之。